【裁判字號】    98,建,108
【裁判日期】    991207
【裁判案由】    確認債權存在
【裁判全文】
臺灣士林地方法院民事裁定               98年度建字第108號
原      告  匯德工程股份有限公司
法定代理人  林純惠
訴訟代理人  葉智幄律師
複代理人    劉佳強律師
被      告  台灣工業銀行股份有限公司
法定代理人  駱錦明
訴訟代理人  林咸亨
            沈明政
被      告  志品科技股份有限公司
法定代理人  李蜀濤
上列原告與被告交通部臺灣區○道○○○路局間請求確認債權存
在事件，原告追加對被告台灣工業銀行股份有限公司、志品科技
股份有限公司起訴，本院裁定如下：
    主  文
原告追加之訴駁回。
追加之訴訴訟費用由原告負擔。
    理  由
一、按主觀預備訴之合併，在法院審理時，仍應就各該訴訟全部
    辯論，僅於先位之訴有理由時，無庸再就後位之訴為裁判，
    是後位當事人可能未獲任何裁判，致後位當事人地位不安定
    ，與訴訟安定性原則有違，且先位當事人與他當事人間之裁
    判，對後位當事人並無法律上之拘束力，徒使後位當事人浪
    費無益之訴訟程序，此種情形於被告多數之主觀預備合併態
    樣尤為顯然。又如適用民事訴訟法第55條共同訴訟人獨立之
    原則，於一被告或原告上訴時，其效力不及於其他被告或原
    告，亦難免有裁判矛盾之可能，故就現行之規定，尚難承認
    此種訴訟型態。對後位之訴訟部分，應以其起訴與否屬不確
    定狀態，認其起訴不合法，依民事訴訟法第249 條第1 項第
    6 款裁定駁回此部分之訴（最高法院91年台上字第2308號民
    事判決意旨、司法院第16期司法業務研究會研究結論參照）
    ，此為實務上多數之意見。嗣邇來雖亦有認於原告多數之主
    觀預備合併為可准許者，但就被告多數之主觀預備合併，亦
    認以備位之訴之被告未拒卻而應訴，為肯認其起訴合法之要
    件（最高法院98年台上字第1486號民事判決），即如主觀預
    備合併備位之被告已為反對拒卻之表示者，仍應認原告該部
    分之訴為不合法。第按「訴訟標的對於共同訴訟之各人必須
    合一確定者，適用下列各款之規定：一共同訴訟人中一人之
    行為有利益於共同訴訟人者，其效力及於全體；不利益者，
    對於全體不生效力。」民事訴訟法第56條第1 項第1 款定有
    明文。是於對於數被告應合一確定之主觀預備合併備位之訴
    ，如其中一被告或數被告對於原告提起該部分之訴已為反對
    之表示者，依據上揭民事訴訟法第第56條第1 項第1 款之規
    定，效力及於全體備位之訴之被告，應認該備位之訴為不合
    法，逕以裁定駁回之。
二、本件原告原起訴請求確認志品科技股份有限公司對交通部臺
    灣區○道○○○路局拓建工程處有新臺幣（下同）1,312 萬
    8,037 元之債權存在。嗣於訴訟進行中，具狀追加備位聲明
    ，請求被告臺灣工業銀行股份有限公司應將對交通部臺灣區
    ○道高速公路局「國道一號員林高雄段交通控制系統工程」
    共計8 億5,500 萬元之工程款債權返還被告志品科技股份有
    限公司。核其追加之訴，屬主觀預備合併，且對於備位之訴
    之被告需合一確定，此同為原告所主張。然原告追加備位之
    主觀預備合併之訴，業經被告台灣工業銀行股份有限公司具
    狀表示不同意其追加而反對。揆之首揭規定及說明，應認被
    告台灣工業銀行股份有限公司已經拒卻應訴，效力及於被告
    志品科技股份有限公司，其追加被告台灣工業銀行股份有限
    公司、志品科技股份有限公司之後位訴訟為不合法，應予裁
    定駁回之。
三、依民事訴訟法第249條第1項第6款，裁定如主文。
中    華    民    國    99    年    12    月    7     日
                  民事第二庭  法官  蕭錫証
以上正本證明與原本無異。
如對本裁定抗告，應於裁定送達後10日內向本院提出抗告狀，並
繳納抗告費新台幣1,000元。
中    華    民    國    99    年    12    月    9    日
                              書記官  何婉菁

司法院資訊處製作；財團法人民間司法改革基金會備份。
